臺灣士林地方法院刑事裁定
111年度單禁沒字第399號
聲  請  人  臺灣士林地方檢察署檢察官
被      告  張閎勛




上列聲請人因被告違反毒品危害防制條例案件（110年度毒偵字
第2479號、111年度毒偵字第273號），聲請單獨宣告沒收（111
年度聲沒字第346號），本院裁定如下：
    主  文
扣案如附表編號一、二、六、七所示之物均沒收銷燬之；如附表
編號三、四、五所示之物，均沒收之。 
    理  由
一、聲請意旨略以：被告張閎勛前因施用第二級毒品甲基安非他
    命案件，經本院以110年度毒聲字第840號裁定送觀察、勒戒
    後，因無繼續施用毒品傾向，經臺灣士林地方檢察署（下稱
    士林地檢署）檢察官以110年度毒偵字第2479號、111年度毒
    偵字第273號為不起訴處分確定。惟士林地檢署110年度毒偵
    字第2479號案件中扣案之安非他命吸食器4組、殘渣袋9個、
    分裝袋1批中，吸食器4組經乙醇沖洗，檢出安非他命、甲基
    安非他命成分，編號2-3殘渣袋經刮取殘渣，檢出甲基安非
    他命成分，均應視同毒品，其餘扣案物品則為被告所有，且
    為供被告施用第二級毒品甲基安非他命所用。士林地檢署11
    1年度毒偵字第273號扣案之白色透明結晶2袋（驗餘淨重共0
    .5618公克）經取樣檢驗結果，檢出甲基安非他命成分，扣
    案之玻璃球吸食器2組經乙醇沖洗，檢出甲基安非他命成分
    ，均屬違禁物。爰依刑法第40條第2項、第38條第2項及毒品
    危害防制條例第18條第1項前段之規定，聲請裁定宣告沒收
    及沒收銷燬（聲請書漏載聲請宣告沒收及沒收銷燬等文字，
    應予補充）等語。
二、按查獲之第一、二級毒品及專供製造或施用第一、二級毒品
    之器具，不問屬於犯罪行為人與否，均沒收銷燬之，毒品危
    害防制條例第18條第1項前段定有明文；又按違禁物，不問
    屬於犯罪行為人與否，得單獨宣告沒收，此觀諸刑法第38條
    第1項、第40條第2項自明。而毒品危害防制條例第18條第1
    項之規定，得諭知沒收並銷燬之者，以查獲之毒品及專供製
    造或施用毒品之器具為限，並不及於毒品之包裝袋、吸食器
    等工具，然若毒品本身已經微量附著器具內，無從析離，該
    器具自應隨同毒品一併沒收銷燬。再者，安非他命、甲基安
    非他命係毒品危害防制條例第2條第2項第2款所稱之第二級
    毒品，依同條例第ll條第2項規定不得持有，故屬違禁物，
    依毒品危害防制條例第18條第l項前段規定，應沒收銷燬之
    ；次按檢察官依第253條或第253條之1為不起訴或緩起訴之
    處分者，對刑法第38條第2項、第3項之物及第38條之1第1項
    、第2項之犯罪所得，得單獨聲請法院宣告沒收，刑事訴訟
    法第259條之1定有明文。再按供犯罪所用、犯罪預備之物或
    犯罪所生之物，屬於犯罪行為人者，得沒收之；又刑法第38
    條第2項之物，因事實上或法律上原因未能追訴犯罪行為人
    之犯罪或判決有罪者，得單獨宣告沒收，刑法第38條第2項
    前段、第40條第3項分別定有明文。
三、經查：
　㈠被告前因基於施用第二級毒品之犯意，於民國110年8月18日
    晚間9時許，在臺北市○○區○○○路000巷0弄0號1樓居所內，以
    玻璃球燒烤吸食煙霧方式，施用第二級毒品甲基安非他命1
    次之行為，經本院以110年度毒聲字第840號裁定令被告入勒
    戒所執行觀察、勒戒後，因無繼續施用毒品之傾向，於111
    年5月17日釋放，並由士林地檢署檢察官以110年度毒偵字第
    2479號為不起訴處分確定。又被告另基於施用第二級毒品之
    犯意，於110年10月25日凌晨2、3時許，在上開居所內，以
    玻璃球燒烤吸食煙霧方式，施用第二級毒品甲基安非他命1
    次之行為，因在上開觀察、勒戒執行完畢前所為，故為該前
    開觀察、勒戒程序效力所及，無重複執行觀察、勒戒之必要
    ，經同署檢察官以111年度毒偵字第273併為不起訴處分確定
    ，有本院110年度毒聲字第840號裁定、上開不起訴處分書及
    臺灣高等法院被告前案紀錄表各1份在卷可參。
　㈡扣案如附表編號一、二、六、七所示之物，經交通部民用航
    空局航空醫務中心分別以氣相層析質譜儀（GC/MS）法為鑑
    定後，均檢出第二級毒品甲基安非他命成分，編號一所示之
    物則另檢出第二級毒品安非他命成分，此有交通部民用航空
    局航空醫務中心110年9月9日航藥鑑字第1102805號函、0000
    000號函、110年12月7日航藥鑑字第1104055號函在卷可查（
    見臺灣臺北地方檢察署110年度毒偵字第2853號卷第59頁、
    第60頁、110年度毒偵字第4105號卷第65頁），足證扣案如
    附表編號一、二、六、七所示之物，確含有第二級毒品成分
    ，係屬毒品危害防制條例第2條第2項第2款所稱之第二級毒
    品無訛，依同條例第11條第2項之規定，不得持有，揆諸前
    開說明，屬違禁物。而包裝如附表編號六所示白色透明結晶
    2袋之包裝袋2只，以目前採行之鑑驗方式，包裝袋內仍會殘
    留微量毒品，無法將之完全析離，故應與所盛裝之第二級毒
    品併沒收銷燬之。而扣案如附表編號一所示之吸食器具3個
    、編號二所示之毒品殘渣袋1袋、編號七所示玻璃球吸食器2
    組，則因所含之第二級毒品成分量微難以析離，揆諸前揭說
    明，均應整體視為查獲之毒品，既屬違禁物，故不問屬於犯
    人與否，均應予宣告沒收銷燬之。另鑑驗耗損部分，因已用
    罄滅失，爰不併為宣告沒收銷燬。
　㈢扣案如附表編號三所示吸食器具1個、編號四所示殘渣袋8個
    、編號五所示之分裝袋1批，被告於偵訊時自承上開物品均
    為其所有並供施用甲基安非他命所用之物等語（見臺灣臺北
    地方檢察署110年度毒偵字第2853號卷第7頁、第68頁反面）
    ，基於該物有促使犯罪實現之特性，為免被告持之再犯施用
    毒品罪，故依刑法第38條第2項規定沒收之。至聲請意旨雖
    認附表編號三所示吸食器具1組亦有檢出第二級毒品安非他
    命、甲基安非他命成分，而應視同毒品，然依照前述交通部
    民用航空局航空醫務中心110年9月9日航藥鑑字第1102805號
    函所示，僅警方查扣並編號之編號1-1、1-2、1-4吸食器即
    附表編號一所示之物品，經乙醇沖洗後，檢出第二級毒品安
    非他命、甲基安非他命成分，聲請意旨容有誤會，該吸食器
    既仍屬得單獨宣告沒收之物，僅係聲請意旨誤引法條，法院
    仍得自行援引適當之規定，予以裁定宣告沒收，末予敘明。
四、依刑事訴訟法第259條之1、第455條之36第2項，毒品危害防
    制條例第18條第1項前段，刑法第11條、第38條第2項、第40
    條第2項、第3項，裁定如主文。
中    華    民    國   111    年    10    月    4     日
                  刑事第五庭  法  官  李昭然
以上正本證明與原本無異。
如不服本裁定應於送達後5 日內向本院提出抗告狀。
因疫情而遲誤不變期間，得向法院聲請回復原狀。
                              書記官  江定宜
中　　華　　民　　國　　111 　年　　10　　月　　4 　　日
附表：
編號 名稱 備註 一 吸食器具3個（保管字號為士林地檢署110年度保管字第2660號） 即臺灣臺北地方檢察署110年度毒偵字第2853號案件（即士林地檢署110年度毒偵字第2479號案件）中，為警方所查扣並編號之編號1-1、1-2、1-4所示吸食器具3個，經交通部民用航空局航空醫務中心以乙醇沖洗，並以氣相層析質譜儀（GC/MS）法為鑑定，均檢出第二級毒品安非他命、甲基安非他命成分。 二 毒品殘渣袋1袋（保管字號為士林地檢署110年度保管字第2660號） 即臺灣臺北地方檢察署110年度毒偵字第2853號案件（即士林地檢署110年度毒偵字第2479號案件）中，為警方所查扣並編號之編號2-3所示毒品殘渣袋1袋，經交通部民用航空局航空醫務中心刮取殘渣並以氣相層析質譜儀（GC/MS）法為鑑定，檢出第二級毒品甲基安非他命成分。 三 吸食器具1個（保管字號為士林地檢署110年度保管字第2660號） 即臺灣臺北地方檢察署110年度毒偵字第2853號案件（即士林地檢署110年度毒偵字第2479號案件）中，為警方所查扣並編號之編號1-3所示吸食器具1個。 四 毒品殘渣袋8袋（保管字號為士林地檢署110年度保管字第2660號） 即臺灣臺北地方檢察署110年度毒偵字第2853號案件（即士林地檢署110年度毒偵字第2479號案件）中，為警方所查扣並編號之編號2-1、2-2、2-4、2-5、2-6、2-7、2-8、2-9所示毒品殘渣袋8袋 五 分裝袋1批（保管字號為士林地檢署110年度保管字第2660號） 即臺灣臺北地方檢察署110年度毒偵字第2853號案件（即士林地檢署110年度毒偵字第2479號案件）中，為警方所查扣並編號之編號3所示分裝袋1批。 六 白色透明結晶2袋（含無法析離之外包裝袋2只，保管字號為士林地檢署111年度保管字第458號） 即臺灣臺北地方檢察署110年度毒偵字第4105號案件（即士林地檢署111年度毒偵字第273號案件）中，為警方所查扣之第二級毒品甲基安非他命2袋，經交通部民用航空局航空醫務中心以氣相層析質譜儀（GC/MS）法為鑑定，均檢出第二級毒品甲基安非他命成分（毛重共0.9890公克，淨重共0.5620公克，取樣0.0002公克，驗餘淨重0.5618公克）。 七 玻璃球吸食器2組（保管字號為士林地檢署111年度保管字第458號） 即臺灣臺北地方檢察署110年度毒偵字第4105號案件（即士林地檢署111年度毒偵字第273號案件）中，為警方所查扣之玻璃球吸食器具2組，經交通部民用航空局航空醫務中心以乙醇沖洗，並以氣相層析質譜儀（GC/MS）法為鑑定，均檢出第二級毒品甲基安非他命成分。